臺灣板橋地方法院民事判決　　　　　　 100年度親字第72號
原　　　告　　曹清虹
法定代理人　　吳萊萊
訴訟代理人　　宋一心律師
被　　　告　　曹吉利虹
兼法定代理人　曹中慶
上列當事人間請求確認親子關係不存在事件，本院於民國100年
8月10日言詞辯論終結，判決如下：
    主      文
確認被告曹吉利虹（民國○○年○ 月○○日生，身分證號碼：Ｚ00000
0000號，戶籍新北市○○區○○路2 段139 之2 號）與被告曹中
慶間親子關係不存在。
訴訟費用由被告負擔。
    事實及理由
一、本件被告經合法通知，未於言詞辯論期日到場，核無民事訴
    訟法第386 條各款所列情形，爰依原告之聲請，由其一造辯
    論而為判決。
二、原告起訴主張：原告之父即被告曹中慶與原告之母吳萊萊於
    民國91年7 月22日在緬甸國結婚，婚後生下原告，全家於94
    年移民台灣定居，因原告之母吳萊萊遭受配偶即被告曹中慶
    之家庭暴力，原告之母吳萊萊於99年間向法院訴請離婚，當
    時應法院要求向戶政單位申請戶籍謄本，赫然發現戶籍登記
    吳萊萊與曹中慶共同生下一子即被告曹吉利虹。實際上，原
    告之母吳萊萊除生育原告一人以外，並未生育其他子女，被
    告曹吉利虹並非原告之母吳萊萊所生。原告之母吳萊萊前向
    法院訴請確認其與被告曹吉利虹間不存在母子關係，經鈞院
    100 年度親字第14號判決勝訴確定。被告曹中慶於前揭案件
    審理時向法院陳述謂：「曹吉利虹之生母是一位由緬甸來台
    灣讀書的華僑學生，該女子在台灣讀書期間與不詳人懷孕生
    子，因所生之子無法取得台灣戶籍，故拜託被告曹中慶登記
    為其兒子，被告曹中慶因此取吳萊萊之居留證影本，拿去
    醫院冒充該分娩女子身份，使醫院出具不實的嬰兒出生證明
    （其上記載生母吳萊萊、生父曹中慶），被告曹中慶再持該
    出生證明去戶政單位辦理曹吉利虹的戶籍登記。」等語。因
    被告曹吉利虹不是吳萊萊與曹中慶所生之子女，但目前戶籍
    上被告曹吉利虹仍登記為被告曹中慶之子，致原告與被告曹
    吉利虹存在姐弟的親屬身份關係，而有繼承的危險利害關係
    ，此危險得以確認判決除去之，故本案有確認利益。被告應
    提出ＤＮＡ血緣鑑定證明，若被告拒不為血緣鑑定證明，請
    法院依最高法院91年度台上字第2366號判決意旨，推定被告
    二人不存在父子關係等語。並聲明：如主文所示。
三、被告方面：被告未於言詞辯論期日到場，亦未提出任何書狀
    作聲明陳述。
四、按法律關係基礎事實之存否不明，以原告不能提起他訴訟者
    為限，亦得提起確認之訴，為新修正民事訴訟法第247 條第
    1 、2 項所明定。
    又提起否認婚生子女之訴，僅限於依民法第1062條及第1063
    條第1 項推定之婚生子女，倘係不受上開推定之婚生子女提
    起確認親子關係存在或不存在之訴，即不受民法第1063條第
    2 項規定之限制，亦非司法院大法官釋字第587 號解釋之對
    象，自非不得提起；因此種訴訟，涉及當事人身分及血統真
    實性之認定，應解為人事訴訟之一種，其證據調查程序與人
    事訴訟目的不相牴觸者，自應類推上開關於親子關係訴訟程
    序之規定；最高法院95年台上字第1125號著有判例可參。
    又按親子身分關係之是否存在，對於第三人之權利義務有所
    影響時，自應准許第三人提起確認親子關係是否存在之訴，
    以除去其私法上地位不安之狀態，不因該子女之父母是否死
    亡而受影響；最高法院86年台上字第2236號著有判例可參。
    本件原告提起確認親子關係不存在之訴，此身份關係之存否
    影響親屬間扶養義務及財產繼承利益，原告為被告曹中慶之
    女兒，而被告曹吉利虹目前戶籍登記為被告曹中慶之子，致
    使被告曹吉利虹未來可能與原告共同繼承被告曹中慶之遺產
    ，亦使原告與被告曹吉利虹未來互負有姐弟間的扶養義務，
    原告因此有即受確認判決之利益，應允許原告提起本件確認
    親子身份之訴，合先說明。
五、經查，原告主張之事實，業據原告提出戶籍謄本1 件、本院
    100 年度親字第14號判決影本1 件為證。
    又查，本院依職權調閱本院100 年度婚字第14號確認親子關
    係不存在事件卷宗，被告曹中慶於該案審理時到庭陳稱：「
    被告曹吉利虹的出生證明，是我拿去戶政事務所辦理戶籍登
    記，出生證明是曹吉利虹的生母拿給我的，因為他的生母在
    臺灣沒有身分，她是在臺灣讀書的學生（她是緬甸華僑），
    她拜託我讓小孩在臺灣有身分。所以我才拿原告吳萊萊的居
    留證影本去給耕莘醫院登記，曹吉利虹出生證明書上才登記
    生母吳萊萊及生父是我，實際上不是我跟那個女人生的，我
    現在不知道曹吉利虹在哪裡，他是由生母帶走。我沒有幫曹
    吉利虹辦護照。我沒有曹吉利虹的生母資料，也沒有聯絡電
    話，曹吉利虹的生母已回緬甸。」、「我找不到曹吉利虹及
    其生母，所以無法驗ＤＮＡ」、「我忘記曹吉利虹的生母電
    話，我也不知道她們母子在哪裡。我不是曹吉利虹的生父，
    有一天也許曹吉利虹的生父會出來驗ＤＮＡ，因為其生父也
    是臺灣人。」等語（見前開案件100 年3 月2 日言詞辯論筆
    錄）。被告經本院合法通知，未於本案審理時到庭答辯。依
    上開被告曹中慶的前案陳述筆錄，堪信原告之主張為可採信
    。
六、再查，本院囑託法務部調查局為被告曹利虹與被告曹中慶作
    ＤＮＡ血緣親子關係鑑定，並通知被告曹吉利虹及被告曹中
    慶前往法務調查局鑑識科學處接受血緣鑑定結果，惟被告二
    人皆未依時前往接受鑑定，此有法務部調查局100 年6 月23
    日公函在卷可稽。
七、按民事訴訟法第367 條、第343 條、第345 條第1 項分別規
    定：「第341 條、第342 條第1 項、第343 條至第345 條、
    第346 第1 項、第347 條至第351 條及第354 條之規定，於
    勘驗準用之」、「法院認應證之事實重要，且舉證人之聲請
    正當者，應以裁定命他造提出文書」、「當事人無正當理由
    不從提出文書之命者，法院得審酌情形認他造關於該文書之
    主張或依該文書應證之事實為真實」。
    又按「倘此親子血緣鑑定之勘驗方法，對親子關係之判定有
    其科學之依據及可信度，自屬上訴人重要且正當之證據方法
    。然為此親子血緣鑑定必須被上訴人本身參與始可，如需被
    上訴人之血液等，亦即勘驗之標的物存在於被上訴人本身，
    而被上訴人拒絕提出時，雖法院不得強令為之，惟依民事訴
    訟法第367 條準用同法第343 條、第345 條第1 項規定，法
    院得以裁定命被上訴人提出該應受勘驗之標的物，被上訴人
    若無正當理由不從提出之命者，法院得審酌情形認他造即上
    訴人關於該勘驗標的物之主張或依該勘驗標的物應證之事實
    為真實，即受訴法院得依此對該阻撓勘驗之當事人課以不利
    益」，最高法院91年度台上字第2366號民事判決要旨參照。
八、本件原告請求確認被告曹吉利虹與被告曹中慶親子關係不存
    在，苟要求具有一般人均無懷疑程度之真實性之確信證據，
    必須依賴科學之血液鑑定（即由被告曹吉利虹與被告曹中慶
    作親子關係血緣鑑定或由被告曹吉利虹提供含有去氧核醣核
    酸之生物樣本以供鑑定親子血緣關係），本院前依職權囑託
    法務部調查局鑑定被告曹吉利虹與被告曹中慶有無親子血緣
    關係，然被告曹吉利虹與被告曹中慶均未配合前往接受鑑定
    ；因血緣鑑定屬於法院勘驗之範圍，得適用民事訴訟法第
    367條準用同法第345條第1 項關於勘驗之規定，本院遂參酌
    前揭最高法院判決見解，認為被告未配合鑑定，逕依原告所
    提出之戶籍資料證據及被告曹中慶所述，依經驗法則判斷，
    認為原告主張被告曹吉利虹與被告曹中慶間親子關係不存在
    ，為有理由。
九、訴訟費用負擔之依據：民事訴訟法第78條。
中    華    民    國   100    年    8     月    31    日
                  家事法庭  法  官  黃惠瑛
以上正本證明與原本無異。
如對本判決不服，應於判決送達後20日內向本院提出上訴狀。
中    華    民    國   100    年    8     月    31    日
                            書記官  張美玉